【裁判字號】    97,簡上,150
【裁判日期】    980520
【裁判案由】    返還價金
【裁判全文】
臺灣臺北地方法院民事判決             97年度簡上字第150號
上  訴  人  甲○○
被上訴人    超級小天才股份有限公司
法定代理人  乙○○
上列當事人間請求返還價金事件，上訴人對於中華民國96年12月
27日臺灣臺北地方法院臺北簡易庭96年度北簡字第46183號第一
審判決提起上訴，本院於98年4月22日言詞辯論終結，判決如下
：
    主      文
原判決廢棄。
被上訴人應給付上訴人新台幣貳拾萬伍仟貳佰元，及自民國九十
六年九月二十二日起至清償日止，按年息百分之五計算之利息。
第一、二審訴訟費用由被上訴人負擔。
    事實及理由
一、上訴人起訴主張：被上訴人之業務員易孟娟及丙○○於民國
    96年5月8日向其為訪問買賣，告知可提供教學服務並提供教
    材，兩人明知上訴人所需者為被上訴人提供教學勞務，而被
    上訴人所提供之服務不含教學服務，竟詐欺上訴人，致上訴
    人陷於錯誤信以為真，而訂立買賣契約，約定價金為新台幣
    （下同）205,200元。詎被上訴人嗣後未提供教學服務，爰
    依民法第88條、第92條規定撤銷意思表示，並依民法第179
    條請求被上訴人返還205,200元之不當得利。又被上訴人嗣
    後未提供教學勞務，使其教材之交付對上訴人而言毫無意義
    ，上訴人自得拒絕被上訴人關於教材部分之給付，並依民法
    第226條解除契約及依民法第179條請求返還205,200元之不
    當得利。
二、被上訴人則以：依兩造所訂定之買賣契約書第11條記戴，本
    件買賣標的物除列名之產品組合外，別無其他贈品或任何免
    費課程，故上訴人僅向伊購買教材，並未購買課程，且教材
    部分均已交付上訴人領收，又因已經過很久，上訴人要取消
    合約，伊無法接受等語置辯。
三、原審為上訴人敗訴之判決，上訴人不服，提起本件上訴，並
    聲明：(一)原判決廢棄。(二)上開廢棄部份，被上訴人應給付上
    訴人205,200元，暨起訴狀繕本送達翌日起至清償日止，按
    年息5%計算利息。被上訴人則聲明：駁回上訴。
四、兩造不爭執之事項：
    上訴人於96年5月8日經被上訴人業務員易孟娟及丙○○之訪
    問買賣，而與被訴人成立買賣契約，訂購被上訴人全系列教
    材、教具，被上訴人嗣於96年5月15日送出教材、教具，由
    上訴人簽收。
五、得心證之理由：
  (一)按因可歸責於債務人之事由，致為不完全給付者，債權人得
    依關於給付遲延或給付不能之規定行使其權利；而契約當事
    人之一方遲延給付者，他方當事人得定相當期限催告其履行
    ，如於期限內不履行時，得解除其契約；民法第227條第1項
    及第254條分別定有明文。
  (二)查上訴人主張被上訴人之業務員易孟娟及丙○○於96年5月8
    日向其為訪問買賣時，告知可提供到府教學服務，詎其後屢
    經催告而未提供等語，被上訴人則抗辯稱其僅販賣教材，教
    學服務不在其契約義務範圍內等語。經查：
    1.上訴人主張被上訴人公司網頁上載明「到府教學」等字，
      為被上訴人所不否認（本院卷第97頁），被上訴人雖辯稱
      所謂「到府教學」是指教媽媽而非教小孩云云，惟被上訴
      人為一販賣兒童教具教材之公司，以「培養超級小天才」
      為其行銷訴求，是其所謂「到府教學」，一般大眾自會理
      解為到府教導兒童非而成人，是其上開抗辯，顯有刻意曲
      解迴避之嫌。
    2.次查，證人即向上訴人為訪問買賣之業務員易孟娟、丙○
      ○雖均證稱：我們主要是賣教材，但有跟母親說如果教材
      使用上有問題，我們會到府教母親如何使用，沒有承諾會
      到府為小孩授課云云（本院卷第47至49頁、第115至117頁
      ），惟觀諸上訴人所提出、被上訴人未爭執其形式真正之
      錄音譯文（本院卷第60至79頁），其上載明「（甲○○：
      可是你一剛開始來跟我接洽的時候就是代表公司，你們講
      的話就是代表公司，你們說要教課有吧？）丙○○：對對
      。」（本院卷第61頁）、「易孟娟：對，對，對。我們是
      教媽媽，那為什麼那時候... 我知道有幾次我們是教小朋
      友對不對... （甲○○：你們來就是教小朋友，不是教我
      。）易孟娟：平常我們都是教媽媽... 真的，每個家庭都
      這樣...。（戴寶珠：你來時我們你們，你們說是教小朋
      友，不是教媽媽。）（甲○○：你說以家庭為單位。）易
      孟娟：對，對。」（本院卷第75頁）、「易孟娟：當初
      ... 我覺得我不知道為什麼會演變成這樣的問題，...，
      真的，而且我們那時太雞婆了，照理說我們不該跟你說什
      麼的，我們就是負責把你教好說對了，... 」（本院卷第
      76頁）、「易孟娟：當初不該承諾什麼的。」（本院卷第
      77頁），上開內容雖證人易孟娟、丙○○提出相反之解釋
      ，惟自其內容及前後文觀之，應認證人易孟娟、丙○○代
      表被上訴人向上訴人銷售時，確有敘及可提供到府教授小
      孩之服務，且實際上證人易孟娟及丙○○亦確曾到上訴人
      家中對上訴人之子進行教學。
    3.至被上訴人雖辯稱買賣契約書第11條載明「本件買賣標的
      物，除列名之產品組合外，別無其他贈品或任何免費課程
      」等語，並有該買賣契約書在卷可稽（本院卷第33頁），
      惟上開買賣契約書自形式觀之為被上訴人為與不特定多數
      消費者訂立同類契約之用，所提出預先擬定之契約條款，
      而為定型化契約條款，而上訴人主張該定型化契約條款未
      經其於合理期間內審閱乙節，業經證人丙○○證稱：上訴
      人於訪問買賣當天即簽約等語屬實（本院卷第48頁背面）
      ，是依消費者保護法第11條之1第2項，上開契約條款不構
      成契約之內容。甚且，前揭買賣契約書上載明「註冊10,0
      00免」（本院卷第24頁），若果如被上訴人所述買賣標的
      僅教材而不包括教學服務，又豈會有「註冊費」之名目？
      另參諸本件相關材料非市面上獨有，然總金額卻高達20餘
      萬元，自堪信到府教學服務亦係本件契約之重要內容。是
      被上訴人前揭所辯，核屬卸責之詞，尚非可取。
    4.綜上，本院認上訴人主張被上訴人之業務員易孟娟及丙○
      ○於96年5月8日向其為訪問買賣時，告知可提供到府教導
      兒童之服務乙節，洵為可信，易孟娟及丙○○既係代表被
      上訴人與上訴人締約，且被上訴人無論在公司網頁上及「
      註冊費」名目之使用上，均加強消費者關於被上訴人有提
      供到府教導小孩服務之印象，則依兩造之締約內容觀之，
      被上訴人依約除交付教材外，尚有提供到府教導小孩服務
      之義務。
  (三)末查，上訴人主張被上訴人之業務員易孟娟及丙○○僅於其
    訂購後3週內來府教學約5次後即未再提供到府教學服務，經
    其多次催告，被上訴人仍未履行等情，為被上訴人所不爭執
    ，是被上訴人確有未依債之本旨履行之不完全給付情事，且
    經上訴人催告後仍未補正，揆諸首揭法條，上訴人自得依民
    法第227條第1項、第254條解除契約，並依同法第259條請求
    被上訴人返還價金。上訴人雖錯引民法第226條、第179條為
    解除契約及返還價金之依據，惟其等事實既已經於審理中陳
    述甚明，則法律之適用要屬法院之職權，自不受當事人所主
    張法條之拘束。又上訴人主張本件買賣價金為205,200元乙
    節，業據提出統一發票1紙（原審卷第32頁）為證，且為被
    上訴人所不爭執。從而，上訴人請求被上訴人給付205,200
    元，及自起訴狀繕本送達翌日即96年9月22日起至清償日止
    ，按年息5%計算之利息，為有理由，應予准許。原審為上訴
    人敗訴之判決，尚有未洽。上訴意旨指摘原判決不當，求予
    廢棄改判，為有理由。爰由本院予以廢棄改判，如主文第2
    項所示。
四、至於兩造之其餘攻擊防禦方法及證據資料，經本院斟酌後，
    認為均不足以影響本判決之結果，爰不一一論述，附此敘明
    。
五、據上論結，本件上訴為有理由，依民事訴訟法第436條之1第
    3項、第450條、第78條，判決如主文。
中    華    民    國    98    年    5     月    20    日
                 民事第二庭    審判長法  官  朱漢寶
                                     法  官  黃呈熹
                                     法  官  歐陽漢菁
以上正本係照原本作成
本判決不得上訴
中    華    民    國    98    年    5     月    20    日
                                     書記官  吳貞瑩


司法院資訊處製作；財團法人民間司法改革基金會備份。
